【裁判字號】    97,財管,1
【裁判日期】    970131
【裁判案由】    選任遺產管理人
【裁判全文】
臺灣臺南地方法院民事裁定              97年度財管字第1號
聲  請  人  中國信託商業銀行股份有限公司
法定代理人  丙○○
代  理  人  乙○○
上列聲請人聲請為被繼承人甲○○選任遺產管理人事件，本院裁
定如下：
    主      文
選任財政部國有財產局臺灣南區辦事處臺南分處為被繼承人甲○
○（男，民國○○○年○月○○日生，身分證統一編號：Ｚ00
0000000，民國九十五年一月十五日死亡）之遺產管理人
。
聲請程序費用新臺幣壹仟元由被繼承人甲○○之遺產負擔。
    理      由
一、本件聲請意旨略以：查債務人甲○○於民國94年12月15日，
    以其所有位於臺南市○○區○○路一段703巷41之3號之不動
    產向聲請人設定最高限額抵押權新臺幣（下同）1,660,000
    元，惟債務人未依約繳納本息至今；因債務人已於95年1月
    15日死亡，其繼承人均已聲請拋棄繼承，為保障債權人之權
    益，依照民法第1178條第2項、非訟事件法第79條規定聲請
    選定遺產管理人等語。
二、按繼承人均拋棄其繼承權者，準用關於無人承認繼承之規定
    ，民法第1176條第6項定有明文。又繼承開始時，繼承人之
    有無不明，而不能依民法第1177條選定遺產管理人時，得由
    利害關係人聲請法院選任之。民法第1178條第2項亦定有明
    文。是揆諸前揭規定意旨，於繼承人皆拋棄其繼承權，無人
    繼承時，亦應許利害關係人聲請法院選任遺產管理人，俾為
    遺產之處置。
三、經查：聲請人上開主張，業據提出借據、臺南市安南地政事
    務所他項權利證明書、本院95年度繼字第349號拋棄繼承准
    予備查通知、繼承系統表等影本為證，堪認屬實。次查被繼
    承人之法定繼承人均已聲明拋棄繼承權，而聲請人為被繼承
    人之債權人，其以利害關係人身分聲請選任被繼承人之遺產
    管理人，自屬合法，應予准許。
四、按公示催告期限屆滿，無繼承人承認繼承時，其遺產於清償
    債權，並交付遺贈物後，如有剩餘，歸屬國庫，又按非公用
    國有財產以財政部國有財產局為管理機關。民法第1185條、
    國有財產法第12條分別定有明文。查本件被繼承人甲○○之
    繼承人均已拋棄繼承權，足見渠等對被繼承人遺產之處置已
    漠不關心，經本院函詢其擔任遺產管理人之意願，其迄今未
    表示意見，自難期待其對於被繼承人之遺產能公正客觀地善
    盡管理職責及義務。次查，聲請人雖聲請選任臺南市律師公
    會會員一人為被繼承人之遺產管理人，惟本件聲請人與被繼
    承人甲○○間既存有債權債務之利害關係，當不宜逕依聲請
    人之指定，以臺南市律師公會會員一人為被繼承人甲○○之
    遺產管理人，復查無臺南市律師公會與本件被繼承人甲○○
    所遺之財產有任何關連，是本院審酌被繼承人之遺產，倘無
    人承認繼承時，於清償債權，交付遺贈物後，將歸屬國庫，
    故為使遺產之處置順利進行，並考量遺產管理之專業性與公
    平性，本院認選任財政部國有財產局臺灣南區辦事處臺南分
    處為被繼承人甲○○之遺產管理人為適當。
五、依非訟事件法第157條，裁定如主文。
中    華    民    國    97    年    1     月    31    日
                     家事法庭法  官    楊佳祥
以上正本證明與原本無異。
如對本裁定抗告須於裁定送達後10日內向本院提出抗告狀，並應
繳納抗告費新臺幣1000元。
中    華    民    國    97    年    1     月    31    日
                             書記官    葉芳如


司法院資訊處製作；財團法人民間司法改革基金會備份。
